最高法院刑事判決　　　　　　　　　　　　　　　　九十一年度台上字第七六四號
　　上　訴　人　甲○○
右上訴人因違反槍砲彈藥刀械管制條例等罪案件，不服台灣高等法院中華民國八十八
年六月三十日第二審判決（八十八年度上訴字第一七六六號，起訴案號：台灣桃園地
方法院檢察署八十七年度偵字第二○九九號），提起上訴，本院判決如左：
    主  文
原判決關於未經許可持有可發射子彈具有殺傷力之槍砲部分撤銷，發回台灣高等法院
。
其他上訴駁回。
    理  由
一、撤銷發回部分：
本件原判決引用第一審判決認定上訴人甲○○於民國八十六年十二月中旬某日，自綽
號「阿郎」者處收受可發射子彈具有殺傷力之仿半自動手槍外型製造之玩具手槍二枝
及具有殺傷力之改造子彈二顆，而未經許可同時非法持有上開槍、彈。嗣於八十七年
一月十五日十六時三十分，在桃園縣八德市榮友新村二十一號為警查獲，並扣得前述
槍、彈等情。因而維持第一審關於論處上訴人未經許可持有可發射子彈具有殺傷力之
槍砲（累犯）罪刑部分之判決，駁回上訴人在第二審關於該部分之上訴，固非無見。
惟查：(一)、被告在第二審不到庭得逕行判決者，以其經合法傳喚，無正當之理由不到
庭，為必要條件，此觀同法第三百七十一條之規定自明。本件原審指定八十八年六月
二十四日上午十一時為審判期日，並以上訴人經合法傳喚，無正當之理由不到庭，而
不待其陳述逕行判決。惟上訴人於八十八年六月二十四日已遭台灣桃園地方法院羈押
，有台灣桃園地方法院押票正本附本院卷可稽。上訴人不能於上開審判期日到庭，是
否並無正當理由，非無疑義。原審未詳予查明而逕行審判，尚有未合。(二)、有罪之判
決書，應記載諭知保安處分之理由，刑事訴訟法第三百十條第六款定有明文。原判決
對於上訴人未經許可持有可發射子彈具有殺傷力之槍砲而諭知上開罪刑，並依據修正
前槍砲彈藥刀械管制條例第十九條第一項之規定，宣告應於刑之執行完畢或赦免後，
令入勞動場所強制工作三年。但查保安處分係對受處分人將來之危險性所為拘束其身
體、自由等之處置，以達教化與治療之目的，為刑罰之補充制度。本諸法治國家保障
人權之原理及刑法之保護作用，其法律規定之內容，應受比例原則之規範，使保安處
分之宣告，與行為人所為行為之嚴重性、行為人所表現之危險性、及對於行為人未來
行為之期待性相當。依司法院大法官會議釋字第四七一號解釋，犯修正前上開條例第
十九條所定之罪，不問對行為人有無預防矯治其社會危險性之必要，一律宣付強制工
作三年部分，有違憲法第二十三條所定之比例原則，應自該解釋公布之日起不予適用
，僅依個案情節符合比例原則者，始有該條第一項之適用。原判決關於上訴人本件犯
行引用第一審判決而未說明其所為行為之嚴重性、其所表現之危險性、及對於上訴人
未來行為之期待性等，應加以審酌之情形如何？遽予宣告前開保安處分，有判決理由
不備之違誤，尚有未合。又槍砲彈藥刀械管制條例第十九條第一項之規定，已於九十
年十一月十四日經修正公布刪除，原審未及審酌上情，亦有未洽。上訴意旨指摘原判
決關於此部分不當，尚非全無理由，應認有撤銷發回更審之原因。原判決關於此部分
不另為無罪諭知部分，基於審判不可分之原則，併予發回，附此敘明。
二、上訴駁回部分：
按刑事訴訟法第三百七十六條所列各罪之案件，經第二審判決者，不得上訴於第三審
法院，法有明文。上訴人所犯持有第一級毒品、連續施用第二級毒品部分，原判決係
維持第一審依毒品危害防制條例第十一條第一項及第十條第二項論處上訴人罪刑或免
刑之判決，核屬刑事訴訟法第三百七十六條第一款之案件，依上開說明，既經第二審
判決，自不得上訴於第三審法院，上訴人復對上開部分提起上訴，顯為法所不許，應
予駁回。
據上論結，應依刑事訴訟法第三百九十七條、第四百零一條、第三百九十五條前段，
判決如主文。
中      華      民      國    九十一    年      二      月      七      日
                              最高法院刑事第四庭
                                  審判長法官  董  明  霈
                                        法官  林  茂  雄
                                        法官  王  居  財
                                        法官  張  祺  祥
                                        法官  李  伯  道
      右正本證明與原本無異
                                              書  記  官
中      華      民      國    九十一    年      二      月    二十一    日
